臺灣基隆地方法院基隆簡易庭民事判決
111年度基簡字第342號
原      告  王雅惠  
被      告  邱品溱




上列當事人間因洗錢防制法等案件，原告提起刑事附帶民事訴訟
，經本院刑事庭以110年度附民字417號裁定移送而來，本院於民
國111年7月7日言詞辯論終結，判決如下：
    主  文
被告應給付原告新臺幣壹拾玖萬玖仟玖佰肆拾貳元。及自民國一
百一十年十一月十六日起至清償日止，按週年利率百分之五計算
之利息。
原告其餘之訴駁回。
訴訟費用由被告負擔百分之六十八，餘由原告負擔。
本判決原告勝訴部分得假執行，但被告如以新臺幣壹拾玖萬玖仟
玖佰肆拾貳元為原告預供擔保，得免為假執行。
原告其餘假執行之聲請駁回。
    事實及理由
一、原告起訴主張：
　　被告明知金融機構帳戶為個人信用之表徵，並預見將自己所
    持用帳戶提款卡及密碼交付他人使用，該帳戶可能因此供不
    法詐騙份子作為收受、提領詐欺犯罪所得使用，竟基於幫助
    他人詐欺取財、幫助洗錢之不確定故意，於民國109年8月2
    日前之某日，在不詳地點，以不詳方式將其所申請之玉山銀
    行帳號000-0000000000000號帳戶、中華郵政帳戶帳號000-0
    0000000000000號帳戶及國泰世華商業銀行帳號000-0000000
    00000號帳戶（下稱系爭國泰帳戶）之存摺、提款卡及提款
    卡密碼，交予予真實姓名、年齡不詳之訴外人詐騙集團成年
    成員。嗣訴外人詐騙集團成年成員取得上開帳戶後，即意圖
    為自己不法之所有，基於詐欺取財之犯意，於109年8月2日
    起下午6時46分許，佯為486團購服務人員及銀行客服人員，
    先後撥打電話與原告聯繫，佯稱先前購物出貨單有瑕疵，造
    成作業疏失，需依其指示操作ATM云云，至原告陷於錯誤，
    依詐騙集團成員指示，於109年8月2日晚間8時23分，匯款新
    臺幣（下同）49,985元至系爭國泰帳戶內；於109年8月2日
    晚間8時28分，匯款49,986元至系爭國泰帳戶內；於109年8
    月2日晚間8時31分，匯款49,988元至系爭國泰帳戶內；於10
    9年8月2日晚間8時39分，匯款49,983元至系爭國泰帳戶內，
    並將其餘款項匯入其他由詐騙集團指示之金融機關帳戶，致
    其受有289,942元之損害。為此，爰基於侵權行為損害賠償
    之法律關係，請求被告賠償其損害。並聲明：㈠被告應賠償
    原告289,942元，並自起訴狀繕本送達之翌日起至清償日止
    ，按週年利率百分之五計算之利息。㈡請准供擔保宣告假執
    行。㈢訴訟費用由被告負擔。
二、被告答辯：請求駁回原告之訴，訴訟費用由原告負擔。
三、本院之判斷：　
  ㈠原告主張其遭詐騙而於上開時間匯款至系爭國泰帳戶之事實
    ，業據引用與本件民事事件係屬同一事實之刑事案件即本院
    110年度金訴字第132號幫助洗錢等刑事案件之理由與證據，
    而被告將其持用之系爭國泰帳戶之存摺、提款卡及提款卡密
    碼交與訴外人詐騙集團成年成員之行為，業經臺灣基隆地方
    檢察署檢察官提起公訴，案經本院刑事庭以110年度金訴字
    第132號刑事判決判處被告幫助犯洗錢防制法第14條第1項之
    一般洗錢罪，處有期徒刑4月，併科罰金5萬元，罰金如易服
    勞役，以1千元折算1日在案等情，業經本院調閱本院刑事庭
    110年度金訴字第132號刑事卷宗查核屬實，且為被告所不爭
    執，自勘信為真實。
　㈡按故意不法侵害他人之權利者，負損害賠償責任；數人共同
    不法侵害他人之權利者，連帶負損害賠償責任，民法第184
    條第1項前段、第185條第1項前段分別定有明文。查被告將
    系爭國泰帳戶之存摺、提款卡及提款卡密碼交予他人，容任
    他人以之為詐欺取財工具，嗣原告將上開款項匯入系爭國泰
    帳戶後，旋遭提領一空，致原告受有財產上損害，堪認被告
    提供系爭國泰帳戶予詐騙集團成員之不法行為，與原告因遭
    詐騙所受之損害間，具有相當因果關係；被告與詐騙集團成
    員間之行為，均為原告遭騙損害之共同原因，洵足成立共同
    侵權行為。被告所為除須負幫助詐欺取財罪之刑事責任，亦
    為民事責任之共同侵權行為人，須與實際為詐騙行為之詐騙
    集團成員連帶負侵權行為損害賠償責任。本件原告以損害賠
    償債權人之身分，對於連帶債務人中之被告請求全部損害賠
    償之給付，核無不合。從而，原告請求被告賠償因本件侵權
    行為所受損害199,942元（計算式：49,985元＋49,986元＋49,
    988元＋49,983元＝199,942元），為有理由，應予准許。至原
    告因受詐騙，而將款項匯入其他由詐騙集團指示之金融機構
    帳戶，所受損害部分，則與被告提供系爭國泰帳戶無涉，原
    告就此部分之請求，即無理由，應予駁回。
  ㈢次按給付有確定期限者，債務人自期限屆滿時起，負遲延責
    任；給付無確定期限者，債務人於債權人得請求給付時，經
    其催告而未為給付，自受催告時起，負遲延責任。其經債權
    人起訴而送達訴狀，或依督促程序送達支付命令，或為其他
    相類之行為者，與催告有同一之效力，民法第229條第1項、
    第2項分別定有明文。又遲延之債務，以支付金錢為標的者
    ，債權人得請求依法定利率計算之遲延利息。但約定利率較
    高者，仍從其約定利率；應付利息之債務，其利率未經約定
    ，亦無法律可據者，週年利率為百分之5，民法第233條第1
    項、第203條亦有明文。本件原告請求被告給付損害賠償額
    之債權，並無確定期限，應自被告受催告時起，始負遲延責
    任。從而，原告依侵權行為法律關係，請求被告給付199,94
    2元，及自刑事附帶民事起訴狀繕本送達被告之翌日起即110
    年11月16日起至清償日止，按週年利率百分之5計算之利息
    ，自屬有據，應予准許。逾此範圍，則無理由，不應准許。
四、綜上，原告本於侵權行為之法律關係，請求被告給付199,94
    2元，及自110年11月16日起至清償日止，按週年利率5%計算
    之利息，為有理由，應予准許；逾上開範圍之請求，為無理
    由，應予駁回。
五、本件事證已臻明確，兩造其餘攻擊防禦方法，於本判決結果
    不生影響，爰不一一論述。
六、本件係刑事附帶民事訴訟，而由本院刑事庭移送民事庭者，
    依法不需徵收裁判費，且至本院言詞辯論終結時，亦未發生
    其他訴訟費用，故無從確定訴訟費用之數額。惟本件仍應依
    民事訴訟法第79條，諭知訴訟費用依比例由兩造負擔，以備
    將來如有訴訟費用發生時，得以確定其數額，併予敘明。
七、原告勝訴部分，乃訴訟標的金額未逾500,000元，適用簡易
    程序所為被告敗訴之判決，依民事訴訟法第389條第1項第3
    款，應依職權宣告假執行，併酌情宣告被告預供相當之擔保
    金額後，得免為假執行。至原告敗訴部分，其假執行之聲請
    即失所附麗，應併予駁回。
八、據上論結，本件原告之訴一部為有理由，一部為無理由，依
    民事訴訟法第436條第2項、第79條、第389條第1項第3款、
    第392條第2項，判決如主文。
中　　華　　民　　國　　111 　年　　7 　　月　　21 　日
                  基隆簡易庭法　官　周裕暐　　　　　
以上正本係照原本作成。
對於本件判決如有不服，應於收受送達後20日內向本院提出上訴
書狀，上訴於本院合議庭，並按他造當事人之人數附具繕本。如
委任律師提起上訴者，應一併繳納上訴審裁判費。
中　　華　　民　　國　　111 　年　　7 　　月　　21 　日
                        書記官　謝佩芸